最高法院刑事判決　　　　　　　九十四年度台上字第八三二號
　　上　訴　人　台灣高等法院檢察署檢察官
　　被　　　告　甲○○
　　　　　　　　　　　　之5號.
　　選任辯護人　羅美鈴律師
上列上訴人因被告偽造有價證券案件，不服台灣高等法院中華民
國九十一年五月一日第二審更審判決（九十一年度上更(一)字第三
一號，起訴案號：台灣桃園地方法院檢察署八十六年度偵字第一
０八四號），提起上訴，本院判決如下：
    主  文
上訴駁回。
    理  由
按刑事訴訟法第三百七十七條規定，上訴於第三審法院，非以判
決違背法令為理由，不得為之。是提起第三審上訴，應以原判決
違背法令為理由，係屬法定要件。如果上訴理由狀並未依據卷內
訴訟資料，具體指摘原判決不適用何種法則或如何適用不當，或
所指摘原判決違法情事，顯與法律規定得為第三審上訴理由之違
法情形，不相適合時，均應認其上訴為違背法律上之程式，予以
駁回。本件檢察官上訴意旨略稱：告訴人陳清水始終主張本件支
票存根聯已遍尋無著，應為被告甲○○連同支票撕走，原審率而
論斷告訴人不願提出該支票存根聯，有理由不備及與卷證不符之
違法。(二)證人吳美鳳對於被告向告訴人借用支票之經過，於第一
審所為證述，仍有未盡說明事實之情事，原審未再傳喚究明，有
查證未盡之違法。(三)原判決依證人廖宗華、呂明宗二人證稱被告
至告訴人辦公室僅待約五至十分鐘即離去，認被告不可能竊走告
訴人所有之支票進而偽造有價證券，其認定亦有違經驗法則等語
。
惟查關於偽造有價證券部分：原判決以公訴意旨指稱被告於民國
八十五年十月二十七日晚間，至其友人即告訴人住處，擅至告訴
人之辦公室竊取告訴人已蓋妥印章之台灣中小企業銀行八德分行
支票三張，連續填寫新台幣（下同）四十萬元、三十八萬元，十
八萬元之金額，因認被告係犯刑法竊盜及偽造有價證券罪，二罪
有方法、結果之牽連關係，應從一重處斷等情，經審理後，認為
不能證明被告犯罪，因而撤銷第一審依牽連犯、連續犯規定論處
被告連續意圖供行使之用，而偽造有價證券罪刑之判決，改判諭
知被告無罪，係以訊據被告否認有被訴竊盜及偽造有價證券犯行
，辯稱：伊係向告訴人借用前揭支票填寫，當天因陳清水喝醉酒
才要伊當面代為填寫支票上之金額，伊原填寫四張，但有一張寫
錯字，故只借三張，伊均有在票頭（即支票存根）簽名，印章亦
是陳清水交伊蓋用，因有一張支票金額上之印章沒蓋清楚，第二
天伊還有去告訴人住處加蓋等語；又查告訴人之妻吳美鳳於檢察
官偵查中已證稱：被告常向告訴人借用支票，前揭三張支票票根
上有寫被告姓名等語等情，再從本件案發日是八十五年十月二十
七日，告訴人卻遲至八十六年一月十六日才報案，且從未向付款
銀行辦理支票止付，以及前揭面額四十萬元、十八萬元之支票二
紙，嗣後係由被告交由告訴人持向付款銀行辦理註銷退票紀錄；
另一紙三十八萬元之支票，則由被告於九十一年三月七日提出於
原審法院，經查該紙面額三十八萬元之支票金額處印文較鮮明，
屬補蓋一次印章，參酌上揭事證，足認被告所辯伊係向告訴人借
用支票，因而有在支票存根書寫姓名等語等情，應屬真實可採。
至於證人廖宗華、呂明宗於檢察官偵查中證稱：被告於八十五年
十月二十七日至告訴人住處待五至十分鐘即離去，不知告訴人與
被告說何事情等語，並不足作為不利於被告之證據；又查告訴人
與被告因有債務糾紛，告訴人之友人邱旭財曾於八十六年四月二
十九日夥同告訴人向被告脅迫交出十萬元，而經台灣桃園地方法
院以八十七年度訴緝字第七四號判決判處邱旭財共同以脅迫使人
行無義務之事未遂在案，有該判決書影本附於原審卷可稽，告訴
人與被告間既有債務糾紛交惡之事，自難徒憑告訴人片面指訴入
人於罪等情，資為論據。從形式上觀察，原判決並無違反經驗法
則或認定事實與卷內證據資料不符或理由不備等違法情形存在。
又按告訴人之妻吳美鳳已於八十七年三月三十日在第一審證稱：
案發當天晚上伊不在場等語甚屬明確，則其對被告向告訴人借用
支票之詳情自難明瞭，原審未再傳其到庭作證，亦難遽指有查證
未盡之違誤。綜上足認檢察官上訴意旨指摘各項，均核與法律所
規定得為第三審上訴理由之違法情形不相適合，其上訴違背法律
上之程式，應予駁回。至於竊盜部分，核屬刑事訴訟法第三百七
十六條第二款之案件，原不得上訴於第三審法院，因偽造有價證
券部分之上訴，既經認為不合法，應從程序上駁回，則竊盜部分
之上訴亦應併予駁回。
據上論結，應依刑事訴訟法第三百九十五條前段，判決如主文。
中　　華　　民　　國　九十四　年　　二　　月　二十四　日
                      最高法院刑事第十一庭
                          審判長法官  陳　正　庸
                                法官  賴　忠　星
                                法官  王　居　財
                                法官  林　開　任
                                法官  林　立　華
      本件正本證明與原本無異
                                      書  記  官
中　　華　　民　　國　九十四　年　　三　　月　　四　　日
                                                      Ｖ
